臺灣臺中地方法院民事判決　九十三年度婚字第一三二二號
　　原　　　告　甲○○
　　被　　　告　乙○○
　　　　　　　　　　　　(現應.
右當事人間請求離婚等事件，本院於民國九十三年十一月十八日言詞辯論終結，判決
如左：
    主      文
准原告與被告離婚。
被告應給付原告新台幣陸拾萬元。
原告其餘之訴駁回。
訴訟費用由被告負擔五分之四，餘由原告負擔。
    事實及理由
壹、本件被告經合法通知，未於言詞辯論期日到場，核無民事訴訟法第三百八十六條
    所列各款情形，爰依原告之聲請，由其一造辯論而為判決。
貳、原告主張：兩造於民國六十八年八月三十日結婚，育有一子一女。結婚後感情尚
    融洽，詎自九十一年起，被告沾染賭博惡習，經常徹夜未歸，未給付家庭生活費
    用，又積欠賭債，債權人登門討債，始知悉沾染賭博惡習。原告沾染賭博惡習後
    ，偶爾返家停留不超過半小時，詎自九十三年四月二十日離家後竟音訊渺然，顯
    係惡意遺棄原告於繼續狀態中，且兩造現形同陌路，欠缺實質婚姻生活，兩造婚
    姻有難以維持婚姻之重大事由，爰依民法第一千零五十二條第一項第五款、同法
    條第二項規定，請求擇一規定准予離婚。又兩造所以離婚，可歸責於被告，爰依
    民法第一千零五十六條第一項、第二項請求因離婚所受非財產上損害賠償。另如
    認原告先位離婚之訴無理由，兩造現婚姻關係仍存續中，被告負有同居義務，爰
    另依民法第一千零零一條規定，請求被告同居等語。並聲明：（一）先位聲明：
    准兩造離婚，被告應給付原告新台幣（下同）一百萬元。（二）備位聲明：被告
    應與原告同居。被告未到庭爭執，亦未提出書狀，作何聲明或陳述。
參、得心證之理由
一、離婚部分
(一)原告主張之事實，業據提出戶籍謄本正本乙份為證，並經證人即兩造所生子女林
    典蓉到庭證述略以：被告自九十一年春節打麻將後，即常不回家，曾目賭被告與
    人麻將輸贏十多萬元，雖被告年收入百萬元以上，多為原告業績以被告名義出帳
    ，領得款項未給付家庭生活費用，均由原告負擔；自九十三年四月二十日離家後
    ，即行方不明。證人即兩造子女林梓堯亦證述略以；被告未給付家庭生活費用，
    家計由原告負責，被告均晚出早歸，白天睡覺；晚上出去只是喝酒、打麻將或找
    女人等語（九十三年九月十六日筆錄第二、三頁參照）。參酌證人為兩造所生子
    女，與兩造同住，對於被告是否與原告同居，是否支付家庭生活費用，知之甚詳
    ，所為證言自屬可信。原告之主張，堪認為真實。
(二)按民法第一千零五十二條第二項規定：有前項以外之重大事由，難以維持婚姻者
    ，夫妻之一方得請求離婚，但其事由應由夫妻之一方負責者，僅他方得請求離婚
    。立法意旨，在符合現代多元化社會之需要，使裁判離婚之事由較富彈性，當婚
    姻破裂時，夫妻已無共同生活之實質時，即得請求離婚。又婚姻如有難以維持之
    重大事由，於夫妻雙方均須負責時，應比較雙方之有責程度，僅責任較輕之一方
    ，得向責任較重之他方請求離婚，如雙方之有責程度相同，則雙方均得請求離婚
    ，以符公平 (最高法院九十年度台上字第一六三九號判決意旨參照)。本件兩造
    並未另訂立夫妻財產制，依法應適用法定財產制即聯合財產制，依修正前民法第
    一千零二十六條之反面解釋，家庭生活費用原則上由夫即被告任之，修正後民法
    第一千零零三條之一規定，家庭生活費用，除法律或契約另有約定外，由夫妻各
    依其經濟能力、家事勞動或其他情事分擔之。此項法律修正，係基於現代社會基
    於男女平權觀念，夫妻均應分擔家計及家務而來，且衡諸經濟問題乃涉及夫妻生
    活實際之生計問題，若夫妻之一方既不願分擔家務，又任由他方負擔全部之家計
    ，致他方無法忍受，應可認為係無法繼續維持婚姻之重大事由。本件兩造本有幸
    福之家庭，詎被告自九十一年春節期間沾染賭博惡習，作息日夜顛倒，四肢健全
    未為工作 (名下年薪百萬元，實多為原告業績以被告名義申報)，致無法負擔家
    計外，自九十三年四月二十日起甚而離家出走，行方不明，顯然被告怠於努力及
    無心維護兩造之婚姻幸福和諧，渠等之間僅存夫妻之名，而無夫妻之實。而被告
    未負擔家計，並對原告母子之生活不加聞問，依社會上一般觀念為體察，被告有
    此行為，著實對兩造的家庭產生不良的影響，上開情事，足以破壞及難以維持兩
    造間之共同生活，均對於兩造間家庭生活之美滿幸福有妨礙之情形，自得認其與
    所謂難以維持婚姻之重大事由相當。依其情事，兩造婚姻發生破綻，可歸責於被
    告，原告則無責。揆諸前揭說明，原告依民法第一千零五十二條第二項規定請求
    離婚，洵屬正當，應予准許。本件既准兩造離婚，原告仍依民法第一千零五十二
    條第一項第五款請求離婚，為請求權競合，毋庸贅述，附為敘明。
(三)本件事證已臻明確，原告其餘有關被告是與人同居之攻擊方法及舉證，於本件事
    實之認定與判決結果無涉，茲不一一論列，附為敘明。
二、因離婚所受非財產上損害賠償部分
    按夫妻之一方，因判決離婚而受有損害者，得向有過失之他方請求賠償。前項情
    形，雖非財產上之損害，受害人亦得請求賠償相當之金額，但以受害人無過失者
    為限，民法第一千零五十六條第一項、第二項定有明文。而慰撫金之核給，應斟
    酌雙方資力與加害程度及其他各種情形定之 (最高法院著有五十一年台上字二二
    三號判例可資參照)。而於離婚之慰撫金，應斟酌離婚責任之歸屬、同居期間之
    長短、有無再婚可能、當事人之社會地位及教育程度、原告之性別、雙方之資力
    及其他各種情形定之。又婚姻為一男一女之兩性結合，係以組織家庭共同生活為
    目的，以誠摯的相愛為基礎，配偶應相互協力保持共同生活之圓滿、安全及幸福
    ，故夫妻之結合應本於互信、互諒、互愛、互敬以增進感情之和諧。本件判決離
    婚之原因在於被告不負擔家計，又無故離家出走，置妻兒子女於不顧，是被告於
    本件判決離婚之原因顯有過失，原告則無過失，原告自得依上開規定請求非財產
    上之損害賠償。本院斟酌兩造結婚二十五年，自九十一年春節起，被告沾染賭博
    惡習，聚少離多，自九十三年四月間起更離家出走，行方不明；原告現年近四十
    五歲，被告現年四十七歲，均為中年人，原告為女性，再婚機會較低；原告月入
    八萬元左右，其資產依不動產公告現值、房屋評定現值及汽車殘值約一百一十萬
    元左右；被告現無業，其資產依土地公告現值及汽車殘值有二百六十六萬元左右
    ，此有綜合所得稅結算申報書及本院依職權調取之財產清冊附卷可參；原告因此
    所生精神痛苦甚鉅等情狀，依一般社會之情況，認原告請求給付非財產上之損害
    賠償六十萬元，為有理由。原告逾此部分之請求為無理由，應予駁回。
三、本件先位離婚請求既經准許，備位請求毋庸審酌，附為敘明。
肆、訴訟費用負擔的依據：民事訴訟法第七十八條。
中　　　華　　　民　　　國　　九十三　　年　　　十一　　月　　　三十　　日
                                臺灣臺中地方法院家事法庭
~B法　　　官　陳學德
右為正本係照原本作成
如對本判決上訴須於判決送達後廿日內向本院提出抗告狀
中　　　華　　　民　　　國　　九十三　　年　　　十一　　月　　　三十　　日
~B法院書記官
